臺灣橋頭地方法院刑事判決　
111年度交簡上字第105號
上  訴  人  臺灣橋頭地方檢察署檢察官
被      告  許子帆


上列上訴人因被告過失傷害案件，不服本院111年度交簡字第102
號中華民國111年5月17日刑事簡易判決（聲請簡易判決處刑案號
：110年度偵字第13563號），提起上訴，本院管轄之第二審合議
庭判決如下：
    主  文
上訴駁回。
    事  實
一、許子帆明知自身未依法考領汽車駕駛執照，猶於民國110年4
    月22日3時9分許，駕駛車號000-0000號自用小客車沿高雄市
    橋頭區成功北路第三快車道由南往北行駛，駛至該路與筆秀
    路交岔路口（下稱前開路口）時，本應注意駕駛人駕駛汽車
    ，應遵守道路交通號誌之指示；汽車行駛至交岔路口，其轉
    彎應遵守燈光號誌，及箭頭綠燈表示僅准許車輛依箭頭指示
    之方向行駛，而依當時天候晴、夜間有照明、柏油路面乾燥
    無缺陷、無障礙物且視距良好，並無不能注意之情事，猶疏
    未注意其所在車道號誌仍顯示直行箭頭綠燈，且右轉箭頭綠
    燈尚未亮起，即逕行右轉，適有劉旻恩駕駛車號000-0000號
    重型機車附載盧昶旭沿同向慢車道駛來，亦疏未注意在設有
    快慢車道分隔線之慢車道，時速不得超過40公里，而貿然超
    速駛入前開路口，二車因此發生碰撞，致劉旻恩受有左前額
    撕裂傷3公分、腦震盪、左邊第5、6肋骨骨折、四肢多處挫
    擦傷、左肩挫傷、左側顏面骨骨折、左眼挫傷、左眼結膜下
    出血等傷害，盧昶旭則受有左膝挫傷、前後十字韌帶撕裂及
    左肩擦挫傷、雙手擦挫傷等傷害。另許子帆於肇事後仍停留
    現場，於有偵查犯罪權限之機關或公務員發覺前，主動向負
    責處理之員警表明其為肇事者並接受裁判，進而查悉上情。
二、案經劉旻恩、盧昶旭分別訴由高雄市政府警察局岡山分局（
    下稱岡山分局）報請臺灣橋頭地方檢察署檢察官偵查後聲請
    簡易判決處刑。
    理  由
壹、程序部分
一、被告經合法傳喚，無正當之理由不到庭者，得不待其陳述，
    逕行判決，刑事訴訟法第371條定有明文。被告許子帆經本
    院依其住所按址送達（交簡上卷第213頁），猶未於審判期
    日遵期到庭，亦未提出相關證明，是其既經合法傳喚無正當
    理由未到庭，依前開規定爰不待其陳述逕行判決。
二、證據能力
    被告以外之人於審判外之陳述，雖不符前4條之規定，而經
    當事人於審判程序同意作為證據，法院審酌該言詞陳述或書
    面陳述作成時之情況，認為適當者，亦得為證據；當事人、
    代理人或辯護人於法院調查證據時，知有第159條第1項不得
    為證據之情形，而未於言詞辯論終結前聲明異議者，視為有
    前項之同意，刑事訴訟法第159條之5定有明文。準此，本判
    決所引用各項被告以外之人審判外言詞或書面陳述，性質上
    雖屬傳聞證據，然審酌此等陳述作成時外部情況俱無不當，
    復經檢察官同意有證據能力（交簡上卷第226頁），被告則
    未到庭聲明異議，嗣經本院依法調查乃認作為證據應屬適當
    ，自得採為認定事實之依據。
貳、實體部分
一、認定犯罪事實所憑之證據及理由
　㈠前揭事實，業經證人即告訴人劉旻恩、盧昶旭於警偵證述屬
    實（警卷第13至19、21至24頁，偵卷第23至25頁），並有道
    路交通事故現場圖、道路交通事故調查報告表、現場照片、
    告訴人傷勢照片、義大醫療財團法人義大醫院診斷證明書、
    高雄市立大同醫院診斷證明書、七賢脊椎外科醫院診斷證明
    書及病歷資料、高雄市政府交通局110年11月19日高市交智
    運字第11048038100號函暨所附前開路口號誌時制計畫、岡
    山分局110年11月9日高市警岡分偵字第11073957500號函暨
    所附前開路口號誌運作照片在卷可稽（警卷第29至35、45至
    53、63至75頁，偵卷第29至35頁，交簡上卷第47至199頁）
    ，復據被告坦認不諱（警卷第3至7、9至11頁，偵卷第25至2
    6頁），足徵其自白核與事實相符，堪予採信。
  ㈡駕駛人駕駛汽車，應遵守道路交通號誌之指示；汽車行駛至
    交岔路口，其轉彎應遵守燈光號誌，及箭頭綠燈表示僅准許
    車輛依箭頭指示之方向行駛，道路交通安全規則第90條第1
    項、道路交通標誌標線號誌設置規則第206條第2款第1目分
    別定有明文。查被告雖未考領合格駕駛執照（警卷第83頁）
    ，然其平日既駕駛自用小客車代步而有相當用路經驗，且前
    揭規定本屬一般國民生活常識，自不得諉為不知，又衡諸案
    發時地天候晴、夜間有照明、柏油路面乾燥無缺陷、無障礙
    物且視距良好，並無不能注意之情事，猶疏未注意肇致本件
    事故，造成告訴人2人分別受有事實欄所示身體傷害，是其
    過失行為與告訴人2人受傷結果二者間具有相當因果關係甚
    明。
  ㈢刑法上之過失犯，必須危害之發生與行為人之欠缺注意具有
    相當因果關係，始能成立。如係行為人之過失，與被害人自
    己之過失，併合而為危害發生之原因時，雖不能阻卻其犯罪
    責任，但對於被害人之與有過失，究不能置而不論（最高法
    院79年台上字第2897號判決意旨參照）。茲依卷證所示劉旻
    恩因超速行駛而同有過失，然依前揭說明，告訴人劉旻恩就
    本件事故雖與有過失，仍無解於被告前揭過失罪責。
　㈣綜上，本件事證明確，被告犯行洵堪認定，應依法論科。
二、論罪科刑
  ㈠汽車駕駛人，無駕駛執照駕車，因而致人受傷或死亡，依法
    應負刑事責任者，加重其刑至二分之一，道路交通管理處罰
    條例第86條第1項定有明文，此規定係就刑法第284條前段過
    失傷害之基本犯罪類型，針對加害人無駕駛執照駕車之特殊
    行為要件加重處罰，已就犯罪類型變更而成立另一獨立罪名
    ，自屬刑法分則加重之性質。是核被告所為，係犯道路交通
    管理處罰條例第86條第1項、刑法第284條前段之無駕駛執照
    駕車因過失傷害人罪。又被告以一無照過失駕駛行為同時侵
    害各告訴人身體法益，應成立想像競合犯從一重處斷。
  ㈡刑之加重減輕事由
　1.被告行為時既未依法考領合格駕駛執照，應依道路交通管理
    處罰條例第86條第1項規定，就刑法第284條前段所定法定刑
    加重其刑。
　2.被告肇事後仍停留案發現場，於有偵查犯罪權限之機關及公
    務員發覺其犯罪前，主動向負責處理之員警自承係其駕車發
    生本件事故，進而接受裁判等情，有高雄市政府警察局道路
    交通事故肇事人自首情形紀錄表可佐（警卷第39頁），此舉
    當認合於自首要件，爰依刑法第62條前段規定減輕其刑。
　3.準此，被告本件犯行有上述刑之加重及減輕事由，應依法先
    加後減之。
三、駁回上訴之理由
    原審以被告罪證明確，適用刑事訴訟法第454條第1項等規定
    ，審酌被告因駕車過失行為致告訴人2人受傷，迄未與告訴
    人2人成立調（和）解或填補損害，誠屬不該，惟犯後坦承
    犯行，態度尚可；兼衡被告違反注意義務情節與程度、告訴
    人2人受傷結果及傷勢程度，及告訴人劉旻恩亦有過失；兼
    衡被告自述高職畢業、家庭經濟狀況小康、前無犯罪紀錄之
    素行等一切情狀，量處有期徒刑3月，並諭知如易科罰金以
    新臺幣1000元折算1日，認事用法俱無違誤，量刑亦屬允當
    。再量刑輕重本屬法院依職權裁量之事項，如其量刑業以行
    為人責任為基礎，並斟酌刑法第57條各款所列情狀，在法定
    刑度內酌量科刑，要無顯然失當或違反公平、比例及罪刑相
    當原則者，亦無偏執一端致明顯失出之情形，自不得任意指
    為違法，故檢察官以原審量刑未符罪刑相當原則、比例原則
    及平等原則為由提起上訴，為無理由，應予駁回。
據上論斷，應依第455條之1第1項、第3項、第368條、第371條，
判決如主文。
本案經檢察官曾財和聲請簡易判決處刑，檢察官陳登燦到庭執行
職務。
中　　華　　民　　國　　111 　年　　10　　月　　28　　日
                  刑事第二庭    審判長法  官  黃右萱
                                      法  官  楊凱婷
　　　　　　　　　　　　　　　　　　　法　官  方佳蓮
以上正本證明與原本無異。
不得上訴。
中　　華　　民　　國　　111 　年　　10　　月　　31　　日
                                      書記官  林品宗
附錄本判決論罪科刑法條：
道路交通管理處罰條例第86條第1項
汽車駕駛人，無駕駛執照駕車、酒醉駕車、吸食毒品或迷幻藥駕
車、行駛人行道或行經行人穿越道不依規定讓行人優先通行，因
而致人受傷或死亡，依法應負刑事責任者，加重其刑至二分之一
。
中華民國刑法第284條
因過失傷害人者，處1年以下有期徒刑、拘役或10萬元以下罰金
；致重傷者，處3年以下有期徒刑、拘役或30萬元以下罰金。